【裁判字號】    98,抗,183
【裁判日期】    980610
【裁判案由】    毒品危害防制條例
【裁判全文】
臺灣高等法院臺南分院刑事裁定           98年度抗字第183號
抗  告  人
即受判決人  甲○○
                    （現於台灣臺南監獄臺南分監執行中）
上列抗告人因聲請再審案件，不服臺灣臺南地方法院，中華民國
九十八年四月二十一日所為裁定（九十八年度聲再字第三號），
提起抗告，本院裁定如下：
    主  文
抗告駁回。
    理  由
一、本件抗告意旨略以：
  (一)就毒品危害防制條例第二十一條第二項關於依前項治療中經
    查獲之被告之文義，原審既採乙說見解，復以非關事實審錯
    誤，及所發現之新事證不足以推翻原確定判決為由裁定駁回
    ，豈不自成矛盾？又本案司法實務上採甲乙二說見解，演繹
    二種司法結果，有違憲法第七條之規定，且院檢見解歧異，
    一法兩制，宛如戲民，如此誤法不明，何以安民？教化於民
    ？
  (二)倘採原審治療前犯罪之見解（即甲說），無啻是鼓勵毒品患
    者於治療前犯罪再請求治療，即可免於刑責，與毒品危害防
    制條例第二十一條第二項為鼓勵毒品患者自動請求醫療矯正
    ，以收預防犯罪成效之意旨相悖，且抗告人既於犯罪發覺前
    自動請求醫療矯正，形式上已形同自首，顯見已有接受治療
    矯正革除毒癮之意志，法理情內亦該寬柔，何苦摒限抗告人
    於門外，以刑相繩，另臺南地檢署九十八年毒偵字第一六七
    號所為之不起訴處分，與本案情節一致相同，本案結果卻不
    同，與憲法第七條之平等原則相互抵觸，悖離憲法賦予人民
    之平等權。
  (三)原審裁定書事實欄所載聲請人主動參加替代療法戒癮，復於
    治療中（最後一天）之九十七年七月七日再犯本件之罪，其
    （最後一天）堪為謬誤，抗告人並未完成二年之療程，即於
    同年月九日中午被緝入獄。為此依法提起抗告，狀請鈞院撤
    銷原裁定，更為適法之裁定云云。
二、按法院認為無再審理由者，應以裁定駁回之，刑事訴訟法第
    四百十三條第一項定有明文；又按刑事訴訟法之再審及非常
    上訴制度，雖均為救濟已確定之刑事判決而設，惟再審係對
    確定判決之事實錯誤而為之救濟方法，至於適用法律問題則
    不與焉。至於刑事訴訟法第四百二十條第一項第六款所謂確
    實之新證據，固非以絕對不須經過調查程序為條件，然必須
    可認為確實足以動搖原確定判決，而為受判決人有利之判決
    者為限，若係顯然不足以推翻原確定判決所憑之證據者，即
    非該款所謂確實之新證據，最高法院四十三年臺抗字第六十
    號、三十三年抗字第七十號判例意旨均足參照。
三、經查：
  (一)抗告人自九十五年八月二十八日起至九十七年七月七日止，
    自費參加衛生署嘉南療養院接受美沙冬替代療法戒癮，有該
    醫院九十八年三月十六日診斷證明書可稽。而抗告人於接受
    治療後之九十七年七月九日為警採尿送驗呈陽性反應，並因
    此查獲九十七年七月七日下午十二時之施用第一級毒品犯行
    ，復經原審調閱原確定判決查證無訛。故抗告人係於主動參
    加替代療法服用美沙冬戒癮，復於治療『中』（最後一天）
    之九十七年七月七日再犯施用毒品之罪，已堪認定。
  (二)現今司法實務上，就毒品危害防制條例第二十一條第二項關
    於「依前項規定治療中經查獲之被告應由檢察官為不起訴處
    分。但以一次為限。」所稱「依前項規定治療中經查獲」之
    適用範圍，容有不同見解，有認限於在接受治療『前』犯施
    用第一、二級毒品之罪，並於犯罪未發覺前，自動向行政院
    衛生署指定之醫療機構請求治療，而於治療中始查獲該未發
    覺之罪者而言；倘係治療『中』再犯施用毒品之罪而被查獲
    ，則不包括在內（參照最高法院九十七年度臺非字第三一四
    號判決）。另有認自應包括毒品施用者在請求治療『前』及
    治療『中』再犯施用毒品被查獲之情形（參照法務部九十七
    年三月十七日法檢字第0970800891號函臺灣高等法院檢察署
    研究意見），而本件抗告人係於替代療法治療『中』再犯施
    用毒品之罪，已如前述。是以，若依上開前說之見解，抗告
    人因不得適用毒品危害防制條例第二十一條第二項之規定而
    為不起訴處分，故作成原確定判決之法院有無參酌抗告人所
    提出衛生署嘉南療養院診斷證明書，於判決之結果即不生影
    響，上述診斷證明書顯然不足以推翻原確定判決，自非足以
    動搖原有罪確定判決之確實新證據。倘依前揭後說之見解，
    抗告人於替代療法期間再犯施用毒品罪名，檢察官若逕予起
    訴，即屬起訴程序違背規定，上述衛生署嘉南療養院診斷證
    明書即成為足以動搖原確定判決之確實新證據。
  (三)承上所述，因不同法律見解而導致同一證據是否為「確實足
    以動搖原確定判決而為受判決人有利判決之新證據」之不同
    判斷，究其實質，要屬法律適用爭議之問題，而非事實認定
    有無錯誤之問題，從而原審以本案非再審程序之救濟範圍，
    駁回抗告人之再審聲請，本院經核並於法並無不合，縱依上
    揭後說之見解，本件仍應循非常上訴程序，予以救濟，始為
    正途。另本件既非依再審程序所得救濟，抗告意旨所指即無
    審核之餘地。從而抗告人猶執前詞，指摘原裁定不當，為無
    理由，應予駁回。
四、據上論斷，應依刑事訴訟法第四百十二條，裁定如主文。
中    華    民    國    98    年    6     月    10    日
                  刑事第六庭    審判長法  官  董武全
                                      法  官  沈揚仁
                                      法  官  曾文欣
以上正本證明與原本無異。
如不服本裁定，應於收受本裁定後五日內向本院提出抗告狀。
                                      書記官  馬愛君
中    華    民    國    98    年    6     月    10    日


司法院資訊處製作；財團法人民間司法改革基金會備份。
